【裁判字號】    98,易緝,31
【裁判日期】    980420
【裁判案由】    詐欺
【裁判全文】
臺灣高雄地方法院刑事判決              98年度易緝字第31號
公  訴  人  臺灣高雄地方法院檢察署檢察官
被      告  乙○○
上列被告因詐欺案件，經檢察官提起公訴（85年度偵字第5630號
）及移送併辦（85年度偵字第22381 號、85年度偵字第12392 號
），本院判決如下：
    主  文
本件免訴。
    理  由
一、公訴意旨略以：被告乙○○與共同被告黃桂央、蔡秀敏共同
    基於意圖為自己不法所有之概括犯意（共同被告黃桂央所犯
    詐欺罪，經本院以85年度易字第6706號判決判處無罪，經上
    訴後，由臺灣高等法院高雄分院以86年度上易字第759 號判
    決撤銷原判決，改判處有期徒刑8 月確定；共同被告蔡秀敏
    所犯詐欺罪則經本院以85年度易字第6706號判決判處無罪確
    定），自民國84年6 月間起，經由共同被告蔡秀敏介紹，至
    高雄市○○路894 號鄭姓代書處，由被告乙○○持由共同被
    告黃桂央簽發、共同被告蔡秀敏背書之支票為質，向告訴人
    甲○○佯稱要開工廠急用現金，待其所有1 批原木出售即償
    還等語，致告訴人陷於錯誤，先借予新台幣（下同）200 萬
    元，嗣又至高雄市○鎮區○○街48巷13號告訴人住處，連續
    借得3 次分別為150 萬元、80萬元及280 萬元，合計710 萬
    元，詎支票屆期提示均遭退票，未獲付款。屢經催討，均避
    不出面處理，始知受騙。因認被告乙○○涉犯刑法第339 條
    第1 項詐欺罪嫌等語。
二、按行為後法律有變更者，適用行為時之法律，但行為後之法
    律有利於行為人者，適用最有利於行為人之法律，為95年7
    月1 日修正施行之刑法第2 條第1 項所明定。查修正後刑法
    第80條第1 項，及修正前刑法第80條第1 項關於追訴權時效
    期間之規定不同，修正後刑法所定時效期間較長，表示行為
    人被追訴之期限較久，自屬對行為人不利，比較結果自以修
    正前刑法第80條較有利於行為人，本件關於追效權時效，自
    應適用修正前刑法第80條之規定。則關於追訴權時效之停止
    進行，及其期間、計算，亦應一體適用修正前刑法第83條之
    規定。
三、按案件時效已完成者，應諭知免訴之判決，並得不經言詞辯
    論為之，刑事訴訟法第302 條第2 款、第307 條定有明文。
    次按追訴權，因左列期間內不行使而消滅：(2)3 年以上10年
    未滿有期徒刑者，10年。追訴權之時效，如依法律之規定，
    偵查、起訴或審判之程序，不能開始或繼續時，停止其進行
    ；前項時效停止，自停止原因消滅之日起，與停止前已經過
    之期間，一併計算。停止原因繼續存在之期間，如達於第80
    條第1 項各款所定期間四分之一者，其停止原因視為消滅，
    刑法第80條第1 項第2 款、第83條均定有明文。另追訴權消
    滅時效之發生，應以不行使追訴權為其前提要件，又所謂追
    訴權，指形式之刑罰權，應包括偵查、起訴及審判權在內，
    如案件已實施偵查，或經提起公訴或自訴，而在審判進行中
    ，此時追訴權既無不行使之情形，自不發生時效進行問題（
    大法官釋字第138 號解釋、最高法院82年度第10次刑事庭會
    議決議參照）；惟其中在檢察官偵查終結後，至案件繫屬法
    院之期間，因此時追訴權並未行使，時效仍應繼續進行。經
    查：本件被告乙○○上開犯罪最後行為終了日為84年7 月1
    日（按本件依起訴書犯罪事實欄所載，僅知被告連續詐欺犯
    行係始於84年6 月間，最後終了日不明，故以當年7 月1 日
    為準），故應以該日起算其追訴權時效期間。又依公訴意旨
    ，被告涉犯之刑法第339 條第1 項之罪，其最重法定本刑為
    5 年以下有期徒刑，則其追訴權時效應為10年，又因被告逃
    匿，由本院於85年12月17日以高澤刑業緝字第1806號通緝書
    發布通緝，致審判之程序不能繼續，有通緝書、臺灣高等法
    院被告前案紀錄表各1 份在卷可稽。因此，本件追訴權之時
    效應自84年7 月1 日起算10年，加計因通緝而停止之2 年6
    月（10年之4 分之1） 期間，及開始實施偵查之日即85年3
    月2 日至本院發佈通緝之日即85年12月17日（期間共9 月15
    日），並扣除檢察官85年8 月31日提起公訴後迄85年10月4
    日繫屬法院前之1 月3 日追訴權時效停止進行期間，被告乙
    ○○所涉詐欺取財犯行之追訴權時效至遲應於97年9 月13日
    即告完成。職是，本件被告乙○○迄今雖猶未能緝獲歸案，
    惟其上開所犯詐欺取財既遂罪之追訴權業已因時效完成而消
    滅，揆諸前揭說明，本件爰不經言詞辯論，逕為免訴之諭知
    。
四、至臺灣高雄地方法院檢察署85年度偵字第12392 號、第2238
    1 號以被告乙○○另涉犯詐欺等罪嫌，與本件起訴事實有連
    續犯之裁判上一罪關係，爰移送本院併案審理，然本件起訴
    事實之追訴權時效已完成，應判決免訴，業如前述，故無從
    就併辦部分併予審理，爰退回由檢察官另為適法之處理，附
    此敘明。
據上論斷，依刑事訴訟法第302 條第2 款、第307 條，判決如主
文。
中    華    民    國    98    年    4     月    20    日
                    刑事第八庭  審判長法  官  洪能超
                                      法  官  陳思帆
                                      法  官  蔣志宗
以上正本證明與原本無異。
如不服本判決應於收受送達後10日內向本院提出上訴書狀，並應
敘述具體理由；如未敘述上訴理由者，應於上訴期間屆滿後20日
內向本院補提理由書（均須按他造當事人之人數附繕本）「切勿
逕送上級法院」。
中    華    民    國    98    年    4    月     20    日
                                      書記官  李崑良


司法院資訊處製作；財團法人民間司法改革基金會備份。
